【裁判字號】    90,訴,674
【裁判日期】    900726
【裁判案由】    偽造文書
【裁判全文】
臺灣彰化地方法院刑事判決                            九十年度訴字第六七四號
    公  訴  人  臺灣彰化地方法院檢察署檢察官
    被      告  乙○○
右列被告因偽造文書案件，經檢察官提起公訴（八十九年度偵字第八八二九號），本
院判決如左：
    主      文
乙○○連續行使偽造私文書，足以生損害於公眾及他人，處有期徒刑伍月，如易科罰
金，以佰元折算壹日。緩刑貳年。
認領同意書及結婚證書上乙○○偽造之「丙○○」署押貳枚，均沒收。
    事      實
一、乙○○（原名甲○○）於民國八十二年十二月十日與丙○○結婚，嗣於八十八年
    十一月一日因故離婚，並已辦妥離婚登記。乙○○為將非與丙○○所生之子洪秋
    惶辦理戶籍資料申報，明知丙○○並未同意由其認領洪秋惶及二人回復婚姻關係
    之事，竟基於概括之犯意，先於八十九年十一月十七日，在彰化縣芳苑鄉戶政事
    務所內，以丙○○名義偽造由自己認領洪秋惶之認領同意書，並在立同意書人欄
    位下偽簽丙○○之署押，及盜蓋丙○○之印章於簽名下方，持以辦理認領登記而
    行使之，致承辦之公務員誤信乙○○即為洪秋惶之生父，而將該認領之不實事項
    登載於職務上所掌之戶籍謄本上。乙○○又於同年月十八日（即翌日）再次前往
    芳苑鄉戶政事務所，以上揭手法在結婚證書上之結婚人女方欄位下偽造丙○○之
    署押及盜蓋印章，並持該偽造之結婚證書向芳苑鄉戶政事務所辦理結婚登記而予
    行使，該管公務員亦陷於錯誤，而在其掌管之戶籍謄本上登載渠等二人於八十九
    年十一月十八日結婚之不實事項，均足生損害於丙○○本人及戶政機關對戶政事
    務管理之正確性。嗣於八十九年十一月十九日，乙○○向丙○○告知此事，始為
    丙○○發現。
二、案經丙○○訴請台灣彰化地方法院檢察署檢察官偵查起訴。
    理      由
一、右揭事實，業據被告乙○○於本院審理時坦承不諱，核與告訴人丙○○指訴情節
    相符，並經證人即在結婚證書上簽章之巫世傳、洪魯證述明確，復有結婚證書、
    認領同意書影本各一紙及戶籍謄本一份附卷可稽。又認領同意書及結婚證書上簽
    署之「丙○○」筆跡，與告訴人於八十九年十一月二十一日偵訊筆錄末尾所為簽
    名迥然有異，一望即知係出於他人偽造，顯非由告訴人親自為之，亦足為證。本
    案事證已臻明確，被告犯行至堪認定。
二、核被告乙○○以告訴人名義偽造認領同意書及結婚證書，並將之交予承辦之公務
    員而予行使，並由公務員將該等不實事項登載於職務上所掌管之文書內，所為係
    犯刑法第二百十六條、第二百十條之行使偽造私文書罪，及第二百十四條之使公
    務員登載不實罪。被告偽造署押及盜用印章均係偽造私文書之階段行為，而偽造
    私文書行為又為行使之高度行為所吸收，均不另論罪，僅論以行使偽造私文書罪
    為已足。又被告先後二次行使偽造私文書及使公務員登載不實之犯行，均屬時間
    緊接，方法相同，觸犯構成要件相同之罪名，顯係基於概括犯意反覆為之，均應
    依連續犯之規定論以一罪，並依法加重其刑。至其所犯上開二罪間，具有方法結
    果之牽連關係，應從較重之行使偽造私文書罪論處。爰審酌被告犯罪之目的、動
    機、手段、犯罪後坦承犯行之態度、所生危害、具有國中畢業學歷之智識程度等
    一切情狀，量處如主文所示之刑，併諭知易科罰金之折算標準，以示懲儆。又被
    告前未曾受有期徒刑以上刑之宣告，有台灣彰化地方法院檢察署刑案資料查註紀
    錄表及台灣高等法院被告全國前案紀錄表在卷可按，其經此教訓，當知警惕，應
    無再犯之虞，本院審酌上情，認主文所宣告之刑，以暫不執行為宜，爰併宣告緩
    刑二年，以啟自新。
三、認領同意書及結婚證書上被告偽造之「丙○○」署押二枚，應依刑法第二百十九
    條之規定宣告沒收；至「丙○○」印文部分，因被告係盜用告訴人真正印章所蓋
    之印文，而非偽造印章之印文，尚不在刑法第二百十九條義務沒收規定之列（最
    高法院四十八年台上字第一一三號判例可資參照），且該印文係附著於前揭認領
    同意書及結婚證書上，而此二份文書均已交付戶政機關存檔使用，並作為該等申
    請書面之附件，顯已非屬被告所有之物，且其性質又非違禁物品，顯無依刑法第
    三十八條第一項各款宣告沒收之餘地，就此部分爰不予沒收，附此敘明。
四、又被告為前開犯罪行為後，刑法第四十一條已於九十年一月十日修正公布，經比
    較修正前後之規定，以修正後之新法較有利於被告，爰依刑法第二條第一項前段
    規定，適用修正後之刑法第四十一條第一項前段，而諭知易科罰金之折算標準，
    附此敘明。
據上論斷，應依刑事訴訟法第二百九十九條第一項前段，刑法第二條第一項前段、第
五十六條、第二百十六條、第二百十條、第二百十四條、第五十五條、第四十一條第
一項前段、第七十四條第一款、第二百十九條，罰金罰鍰提高標準條例第一條前段、
第二條，判決如主文。
本案經檢察官古慧珍到庭執行職務。
中      華      民      國      九十      年      七    月    二十六    日
                                  臺灣彰化地方法院刑事第三庭
                                      法      官  高  文  崇
右正本證明與原本無異。
如不服本判決，應於判決送達後十日內向本院提出上訴狀( 須附繕本 )。
告訴人或被害人對於判決如有不服具備理由請求檢察官上訴者，其上訴期間之計算係
以檢察官收受判決正本之日期為準。
                                      法院書記官  謝  志  鑫
中      華      民      國      九十      年      七    月     三十     日
刑法第二百十條
偽造、變造私文書，足以生損害於公眾或他人者，處五年以下有期徒刑。
刑法第二百十四條
明知為不實之事項，而使公務員登載於職務上所掌之公文書，足以生損害於公眾或他
人者，處三年以下有期徒刑、拘役或五百元以下罰金。
刑法第二百十六條
行使第二百十條至第二百十五條之文書者，依偽造、變造文書或登載不實事項或使登
載不實事項之規定處斷。


司法院資訊處製作；財團法人民間司法改革基金會備份。
